【裁判字號】    95,台非,210
【裁判日期】    950831
【裁判案由】    違反動產擔保交易法
【裁判全文】
最高法院刑事判決              九十五年度台非字第二一０號
    上  訴  人  最高法院檢察署檢察總長
    被      告  甲○○
                        樓
上列上訴人因被告違反動產擔保交易法案件，對於台灣高雄地方
法院中華民國九十二年六月二十六日第一審確定判決（九十二年
度易字第八一九號，起訴案號：台灣高雄地方法院檢察署九十二
年度偵字第六三二六號），認為違法，提起非常上訴，本院判決
如下：
    主  文
原判決關於違背法令部分撤銷。
    理  由
非常上訴理由稱：「一按判決不適用法則或適用法則不當者，為
違背法令，刑事訴訟法第三百七十八條定有明文。又依法應於審
判期日調查之證據未予調查，致適用法令違誤，而顯然於判決有
影響者，該項判決即屬違背法令，得提起非常上訴，復經司法院
大法官會議釋字第一八一號著有解釋。故事實審法院對於被告有
無累犯之事實，應否適用刑法第四十七條累犯之規定，加重其刑
，即屬法院認定事實與適用法律之基礎，客觀上有其調查之必要
性，應依職權加以調查。倘被告係屬累犯，而事（實）審未加詳
查，致判決未用累犯之規定論處，自屬刑事訴訟法第三百七十九
條第十款規定所稱依法應於審判期日調查之證據而未予調查，其
判決當然為違背法令。又刑法上累犯之成立要件，依刑法第四十
七條規定，必須曾受有期徒刑之執行完畢，或受無期徒刑或有期
徒刑一部之執行而赦免後，五年以內再犯有期徒刑以上之罪者，
始足當之。查本件被告甲○○前曾於八十六年間因違反肅清煙毒
條例案件，經台灣高雄地方法院以八十六年度訴字第九八四號刑
事判決判處有期徒刑三年四月，又因違反藥事法、麻醉藥品管理
條例等罪，經台灣高等法院高雄分院八十六年度上訴字第一五０
九號駁回上訴而維持第一審判處並定執行刑一年五月徒刑。嗣上
開三罪，復經台灣高等法院高雄分院以八十六年度聲字第四七三
號裁定定應執行有期徒刑四年八月，其刑期自八十六年九月二十
六日起至九十一年五月二十一日止，又經縮短刑期屆滿日為九十
一年五月十三日，並因執行假釋交付保護管束期滿而全部執行完
畢，此有各該判決書、裁定書、執行指揮書及刑案資料查註紀錄
表等附卷可稽（見台灣高雄地方法院檢察署九十五年度執聲非字
第一八號執行卷宗，刑案查註紀錄表部分請參見第八），則被告
於前案執行完畢五年以內之九十一年十二月間某日再犯本件動產
擔保交易法第三十八條不法處分標的物罪，揆諸上揭規定，應係
符合累犯之成立要件，須以累犯論擬並加重其刑。詎原審失察，
對被告於審判期日坦承曾有毒品前科未再詳查，亦未審酌卷附之
台灣高等法院被告全國前案紀錄表記載之前科資料，竟未以累犯
論處，自有應於審判期日調查之證據未予調查及判決不適用法則
之違背法令。二案經確定，且本案被告業於九十三年八月六日執
行完畢（上開九十五年度執聲非字第一八號執行卷宗內附刑案查
註紀錄表十四出監部分參照），無從依刑法第四十八條更定其刑
，爰依刑事訴訟法第四百四十一條、第四百四十三條提起非常上
訴，以資糾正」等語。
本院按判決不適用法則或適用不當者，為違背法令，刑事訴訟法
第三百七十八條定有明文。又刑法修正前（民國九十四年一月七
日修正，九十五年七月一日施行前）之第四十七條規定：受有期
徒刑之執行完畢，或受無期徒刑或有期徒刑一部之執行而赦免後
，五年以內再犯有期徒刑以上之罪者，為累犯，加重本刑至二分
之一。本件被告甲○○前於八十六年間因違反肅清煙毒條例案件
，經台灣高雄地方法院以八十六年度訴字第九八四號判決處以有
期徒刑三年四月，又因違反藥事法及麻醉藥品管理條例等罪，經
台灣高等法院高雄分院判處有期徒刑十月、八月確定。嗣上開三
罪，經台灣高等法院高雄分院裁定應執行有期徒刑四年八月，其
刑期自八十六年九月二十六日起算，至九十一年五月十三日縮刑
期滿執行完畢，有各該判決書、裁定書、台灣高雄地方法院檢察
署檢察官執行指揮書及刑案資料查註紀錄表等在卷可稽。則被告
於九十一年十二月間，再犯本件違反動產擔保交易法罪，其犯罪
時間尚在前案有期徒刑執行完畢五年以內，依上揭規定，自屬累
犯。原判決未予詳查，致未依累犯論處，並加重其刑，即有判決
不適用法則之違法。且本件所處之刑，業於九十三年八月六日執
行完畢，有卷證資料可稽，已無從依刑法第四十八條規定更定其
刑救濟。案經確定，非常上訴意旨執以指摘，洵有理由。惟原判
決尚非不利於被告，應由本院僅將原判決關於違背法令部分撤銷
，以資糾正。
據上論結，應依刑事訴訟法第四百四十七條第一項第一款前段，
判決如主文。
中    華    民    國  九十五  年    八    月  三十一  日
                      最高法院刑事第八庭
                          審判長法官  張  淳  淙
                                法官  張  春  福
                                法官  呂  丹  玉
                                法官  洪  昌  宏
                                法官  蔡  彩  貞
      本件正本證明與原本無異
                                      書  記  官
中    華    民    國  九十五  年    九    月    四    日
                                                 Ｒ


司法院資訊處製作；財團法人民間司法改革基金會備份。
